【裁判字號】    94,交訴,108
【裁判日期】    950802
【裁判案由】    肇事遺棄罪
【裁判全文】
臺灣桃園地方法院刑事判決             94年度交訴字第108號
    公  訴  人  臺灣桃園地方法院檢察署檢察官
    被      告  辛○○
    選任辯護人  卓聖圍律師
上列被告因肇事逃逸案件，經檢察官聲請簡易判決處刑（93年度
偵字第14704 號），本院認不宜以簡易判決處刑，改依通常程序
審理，本院判決如下：
    主  文
辛○○駕駛動力交通工具肇事，致人受傷而逃逸，處有期徒刑拾
月。
    事  實
一、辛○○於民國93年3 月12日淩晨4 時許至4 時29分間某時許
    ，自桃園縣中壢市○○路14號其所經營之長青廣告社，駕駛
    其所有、車門噴有「長青廣告」字樣之車牌號碼GI─7739號
    自用小貨車要返回桃園縣中壢市○○路○ 段115 巷22號住處
    ，途經桃園縣平鎮市○○路○ 段191 號前，因迴轉不慎與乙○○所駕駛、沿環南路往中豐路方向直行之車牌號碼8P─
    7940 號 自用小貨車撞擊而肇事，致乙○○受有雙下肢擦挫
    傷之傷害（過失傷害部分業據乙○○撤回告訴，經台灣桃園
    地方法院檢察署檢察官為不起訴處分確定）。詎辛○○肇事
    後，竟不顧乙○○之安危，立即駕車逃逸。嗣經拖吊業者依
    乙○○所目擊之肇事車輛上噴有「長青廣告」字樣循線在辛○○經營之長青廣告社前尋獲肇事車輛而查獲。
二、案經桃園縣政府警察局平鎮分局報請臺灣地方法院檢察署檢
    察官偵查後聲請易判決處刑，本院認不宜以簡易判決處刑，
    改依通常程序審理。
    理  由
壹、證據能力部分：
  一、證人乙○○、癸○○、丙○○於警詢、檢察官偵查中所為
      之陳述，為被告以外之人於審判外之陳述，依刑事訴訟法
      第159 條第1 項規定，原則上不具證據能力。惟證人乙○○、癸○○、丙○○均已於本院審理時，基於證人地位、
      經合法具結、並在賦予被告等對質詰問機會之情形下為證
      述，證人於警詢及檢察官偵訊時所為之證述，即因在本案
      審判庭至本院作證，而取得證據能力。證人丁○○、歐陽
      勇在本院93年度壢交簡字第1744號訊問時所為陳述，係向
      法官所為之陳述，依刑事訴訟法第159 條之1 第1 項規定
      ，得為證據，應有證據能力。
  二、本案卷內道路交通事故調查報告表、現場圖，公務電話紀
      錄、壢新醫院診斷證明書、桃園縣平鎮市調解委員會調解
      筆錄，汽車車籍資料查詢、公司登記資料查詢等文書證據
      ，分別為公務員職務上製作之文書或從事業務之人於業務
      上或通常業務過程所需製作之紀錄文書、證明文書，依各
      該文書製作之情形，均無顯不可信之情況，依刑事訴訟法
      第159 條之4 規定，有證據能力。而臺灣大哥大股份有限
      公司函、和信電訊股份有限公司函、辛○○所書寫並有警
      員歐陽勇簽名之信封，為被告及第三人於審判外之陳述，
      檢察官、被告、及辯護人於本院調查證據時，均未於言詞
      辯論終結前聲明異議，視為同意作為證據，依刑事訴訟法
      第159 條之5 第2 項規定，得為證據而有證據能力。
  三、車損及肇事地點照片是以機械之方式所留存之影像，而辛○○使用之臺灣大哥大門號0000000000電話雙向通聯紀錄
      資料是以通訊傳輸設備等機械方式所留存之紀錄，均非供
      述證據，無傳聞法則之適用，與待證事實具有相當之關聯
      性，且檢察官、選任辯護人及被告於本院調查證據時均未
      於言詞辯論終結前聲明異議，視為同意作為本案證據，依
      刑事訴訟法第159 條之5 第2 項規定，有證據能力。
貳、認定犯罪事實之證據及理由：
  一、訊據被告辛○○矢口否認有肇事逃逸之犯行，被告及辯護
      人為被告辯護如下：
    (一)被告辯稱：93年3 月11日晚上10時許起與朋友丙○○、張
      印雄在其所經營之「長青廣告社」喝酒，當日張印雄留在
      該處睡覺，其於93年3 月12日凌晨4 時30分許搭乘「上好
      計程車行」癸○○駕駛之計程車回家，被害人乙○○所指
      93年3 月12日凌晨4 時50分許車禍發生當時，已回家睡覺
      ，當晚並未駕車肇事，3 月12日中午發現車輛失竊，於當
      日下午經己○○在中壢市○○○路士校附近尋獲，引擎鎖
      遭破壞云云，並舉證人丙○○、丁○○、癸○○、己○○
      為證。
    (二)選任辯護人為被告辯護：
      1.證人乙○○證述發生車禍時間為93年3 月12日凌晨4 時
        50分許，且依證人癸○○、丙○○、歐陽勇之證述及向
        臺灣大哥大公司調閱被告使用手機之通聯紀錄，足證被
        告於車禍發生時不在現場。被告辛○○所有有車號GI─
        7739自用小貨車於肇事時已遺失，且當日下午2 時即至
        中壢分局備案，被告未肇事逃逸。
      2.被告為息事寧人雖以新臺幣5 萬元與被害人和解，惟不
        得以小貨車為被告所有，及事後有平鎮市調解委員會調
        解成立紀錄，遽認被告有肇事遺棄犯行，被告所辯縱稍
        有可疑，惟本件並無積極證據足以確信被告犯罪，自應
        為被告無罪之判決等語為被告辯護。
  二、經查：
    (一)93年3 月12日凌晨在桃園縣平鎮市○○路○ 段191 號前與
      乙○○駕駛之小貨車發生車禍肇事之車輛確係被告所有使
      用之GI─7739號自用小貨車：
      1.長青廣告社為被告所經營，車門噴有「長青廣告」文字
        之車牌號碼GI─7739號之藍色自用小貨車，為被告所有
        （登記新隆種子行名義）使用，均經被告自承在卷。
      2.而上開車門噴有「長青廣告」字樣、車牌號碼GI─7739
        之藍色自用小貨車於93年3 月12日淩晨在桃園縣平鎮市
        ○○路○ 段191 號前，因迴轉與乙○○所駕駛、沿環南
        路往中豐路方向直行之車牌號碼8P─7940號自用小貨車
        發生撞擊肇事，致乙○○受有雙下肢擦挫傷之傷害等事
        實，業據被害人即證人乙○○於警詢、偵查及本院審理
        中指證明確，並有道路交通事故調查報告表、現場圖、
        乙○○所有車牌號碼8P─7940號自用小貨車被撞擊車損
        照片2 張、被告所有上開漆有「長青廣告」文字、車牌
        號碼GI─7739號自用小貨車車損及車上留有乙○○所有
        小貨車因撞擊掉落之玻璃碎片、方向燈殼碎片等照片12
        張、乙○○受傷之診斷證明書1 紙等件附卷可稽（見93
        年度偵字第14704 號卷第29-37 頁）。被告所有之上開
        小貨車確於上開時、地與乙○○駕駛之小貨車發生車禍
        肇事之事實，足堪認定。
    (二)本件車禍肇事時間應係93年3 月12日凌晨4 時許至4 時29
      分許間之某時：
      1.依證人即被害人乙○○在本院證述：93年3 月12日於凌
        晨2 點半出門，到中豐路載菜去中壢青果市場，連疊菜
        一趟約1 個多小時，於第2 趟要再回去載菜，開車要進
        入環南路地下道時，突然有一輛車橫向轉到我的車前面
        ，該車應該是在禁止迴轉的路段迴轉，我的車頭就撞到
        他車子副駕駛座側車斗的中間，發生碰撞後該車差一點
        撞到地下道的牆壁，暫停一下倒車就跑了；我發現對方
        的車輛要逃跑時，我大喊不要跑，本想要去追，才發現
        腳被夾住，那個駕駛就在我喊不要跑的時候，稍微倒車
        就往原來的前進方向跑；當時車禍的時候，我的雙腳被
        夾到，我自己先掙脫出來，因當天有霧，故自己把車子
        推到路邊，再到大樓警衛室問電話，警衛告知管區派出
        所電話後，才用自己的行動電話報警，有等了一下子警
        察才來等語（見本院卷第44、48-50 頁）。由上述證人
        乙○○於車禍發生後腳被夾住，而無法駕車追趕肇事者
        之情況，再參證人駕駛之小貨車車門撞擊後嚴重凹陷變
        形之程度（見93年度偵字第14704 號卷第33頁車損照片
        ），依當時狀況證人應無法立即掙脫夾腳下車，則自證
        人乙○○被撞擊驚愕、肇事者逃逸、發現腳夾住無法追
        趕肇事者、再掙脫夾腳下車、觀察當時情況、自行推車
        至路旁停車，再至路旁大樓警衛室詢問電話後以行動電
        話報案等過程，以保守估算至少應需5 至10分鐘時間。
      2.本件車禍發生後，到達車禍現場之人依序是拖吊車、北
        勢派出所警員陳國慶、救護車、平鎮分局交通隊員警林
        學霆，分據證人乙○○、陳國慶、林學霆證述在卷（見
        本院卷第66、67、169 頁）。依證人即第二個到現場（
        第一到場者為拖吊車）之北勢派出所警員陳國慶在本院
        證述：本件車禍是由110 電話通報，接到通報後，約10
        分鐘以內抵達現場，到現場時，是一部小發財車留在現
        場，傷者已經下車，有檢視現場周遭是否有擦、刮痕及
        車禍跡證，有看到撞擊點，車頭好像有受損，車身旁邊
        應該也有稍微的撞擊點，事後研判兩車撞擊的位置應該
        就是在地下道入口處。到現場後10到15分鐘先通知救護
        車，再通知交通分隊處理。通知交通分隊之後，他們依
        一般的流程也是10至15分鐘會到現場，我留在現場等到
        他們抵達後把案子移交給他們，我就可以離開等證詞（
        見本院卷第168-170 頁，95年2 月8 日審理筆錄），本
        案自證人乙○○報案，再由110 通報北勢派出所，以1
        分鐘計算，證人即警員陳國慶接到110 通報後於10分鐘
        抵達現場，到現場後10至15分鐘通知救護車、平鎮交通
        分隊，平鎮交通分隊甲○○○○於10至15分鐘到達現場
        ，前後至少需31分鐘至41分鐘之時間。
      3.再本案道路交通事故現場圖記載之「發生時間：93年3
        月12日5 時5 分」，即是證人即平鎮交通分隊警員林學
        霆抵達現場處理之時間，以其到現場處理車禍時間，往
        前推算車禍發生時間大概是凌晨4 點的時段，已據證人
        林學霆證述在卷（見本院卷一第64頁、卷二第41-42 頁
        ），是以證人林學霆於凌晨5 時5 分到現場，依林學霆
        推算車禍時間是凌晨4 點左右及陳國慶證述時間經過併
        乙○○發生車禍後至報案所需時間往前回溯計算，本件
        車禍肇事時間應為93年3 月12日凌晨4 時許至4 時29分
        間之某時許應堪認定。
      4.被害人即證人乙○○於警詢雖稱本件車禍發生時間為93
        年3 月12日零凌晨4 時50分，惟查該時間是乙○○於警
        員林學霆到場處理，跟警員說明車禍經過後，看錶時間
        大約5 時20分，而自行推算發生車禍時間為4 時50分左
        右，業據證人乙○○於本院證述在卷（見本院卷第47頁
        ），然到場處理之甲○○○○已是第4 個到現場之人已
        如前述，證人乙○○上開推算顯有極大誤差，且證人乙○○於本院已證述，如證人林學霆是凌晨5 時5 分到現
        場，則車禍發生時間極有可能是凌晨4 時30分前，是證
        人乙○○上開推算本件車禍發生時間為93年3 月12日零
        凌晨4 時50分，及其陳述自行將車輛移置路邊停車時間
        不需1 分鐘等之推算，均有誤認，而無可採。
      5.依上述本件車禍發生時間為93年3 月12日凌晨4 時至4
        時30分許間之某時，而依證人癸○○證述，從長青廣告
        社到肇事地點約3 、4 分鐘即可到達，從肇事地點到被
        告住家車程約5 、6 分鍾，從長青廣告社到被告龍岡路
        住家約7 、8 分鐘可到達，被告亦自承從長青廣告社回
        家，距離很近，車程只有5 、6 分鐘而已，再依被告供
        述凌晨約4 時許從廣告社要回家（見93偵10 704號卷第
        17-18 頁、本院簡字卷第30頁），則被告在車禍發生後
        ，仍有足夠時間自肇事現場回到其住處。是被告行動電
        話雙方通聯紀錄資料雖顯示被告於93年3 月12日凌晨4
        時33分24秒之位置是在其龍岡路住處附近，惟仍不能為
        被告非本件車禍肇事者之有利之認定。
    (三)被告辯稱於93年3 月11日晚上10時許起與丙○○、丁○○
      在長青廣告社喝酒，當日丁○○留宿廣告社，其於93年3
      月12日凌晨4 時30分許搭乘癸○○駕駛之計程車返家等詞
      ，無足可採：
      1.就被告與丙○○、丁○○有無在長青廣告社一起喝酒一
        節：
        被告供述及證人證述：
          (1)被告於本院簡易庭調查時供述：丙○○、丁○○大
            約不到晚上10點到廣告社找我，在長青廣告社一起
            喝酒，從11日晚上10點多喝到凌晨2 點多，約4 點
            要回家，丙○○先走，我叫計程車走，丁○○留在
            店內睡覺（見本院93年度壢交簡字第1744號第30、
            67頁）。嗣於本院審理時又供稱：丁○○住龍潭，
            比較遠又沒有開車；車禍當天丁○○沒有喝酒；我
            沒有跟丁○○喝過酒（見本院卷第52-53 、61頁）
            ；丁○○不喝酒，因為他沒開車，所以睡在我那裡
            （見本院卷第19 5頁）；3 月12日凌晨在店內飲酒
            時，我太太沒有在店裡（見本院卷第232 頁，95年
            3 月8 日審理筆錄）。
          (2)證人丙○○於本院證述：93年3 月12日凌晨1 點多
            就到廣告社，3 點多離開。要到廣告社之前沒有和
            被告聯繫，是坐計程車經過那邊，看到被告在廣告
            社才進去，當時只有被告1 個人在廣告社。是跟陳
            印雄到桃園的卡拉OK唱歌，唱完歌跟丁○○坐同一
            輛計程車要回家經過，看到辛○○還在店內，就進
            去找他，到廣告社找被告，並沒有再繼續喝酒，只
            是聊天泡茶（見本院卷第53-61 頁，94年12月28
            日審理筆錄）。
          (3)證人丁○○於本院簡易庭訊問時證述：當天與被告
            一起喝酒（見本院93年度壢交簡字第1744號卷第32
            頁）。嗣於本院證述：跟丙○○要去辛○○店裡之
            前，是從中壢的薑母鴨店走路過去的。當時跟張千
            根去找辛○○時，有再喝酒喝到凌晨3 點多左右，
            丙○○應該是兩點多離開的；那天喝滿多酒的，我
            都不敢開車回龍潭。我開車載丙○○去吃羊肉爐，
            吃完之後再走路到辛○○那邊，我的車子就停在劉
            江星店旁邊矮房子的門口（經問及究是吃薑母鴨或
            羊肉爐及有無跟丙○○去唱歌時，改稱應該是先去
            唱歌，再去吃羊肉爐）。嗣告知丙○○證述沒有喝
            酒，只有辛○○有喝時，又改稱：到辛○○店裡後
            只有喝茶，沒有喝酒云云。
          (4)證人即被告之妻戊○○於本院證述：93年3 月12日
            當天凌晨零時即3 月11日晚上12點的時候被告還在
            喝酒，當時晚上12點的時候我還跟他在店裡，他的
            朋友丙○○、丁○○還說要再喝酒。我先生說他不
            會跑到外面去只在店裡喝，我就先騎機車回家（見
            本院卷第218-219 頁，95年3 月8 日審理筆錄）云
            云。
        綜上被告及各證人證詞，就證人丙○○、丁○○何時
          到被告之常青廣告社、丁○○有無開車或搭計程車、
          到廣告社前之行程、到廣告社後有無與被告喝酒、當
          時被告之妻戊○○有無在場等之供述，不僅自身供述
          前後矛盾，且被告與證人相互間之供述，互核亦矛盾
          不符；且查被告於93年3 月12日凌晨0 時0 分45秒之
          位置在台北縣五股鄉，曾與證人丙○○電話聯絡，有
          被告使用之臺灣大哥大00000000 00 門號雙向通聯資
          料紀錄在卷可稽（見93偵14704 號卷第13頁），被告
          及證人戊○○供述自93年3 月11日晚間10時許起至12
          日凌晨與丙○○、丁○○喝酒，未曾離開廣告社等詞
          顯與事實不符（經提示通聯紀錄質疑供述真實性時被
          告始改稱有到五股鄉）。綜上足見被告供述及證人陳
          印雄、丙○○、戊○○證述關於丁○○、丙○○於93
          年3 月12日凌晨到被告廣告社與被告一起喝酒等證述
          均難採為真實。
        又縱丙○○、丁○○有與被告喝酒之事實，然依證人
          丙○○於本院證述：「我跟辛○○、丁○○喝完酒凌
          晨我回家以後，天亮辛○○就打電話給我說車子不見
          了，要去報案，辛○○跟我說車子不見了要去報案，
          可是警察說他不是車主，所以找我去報案，我在一天
          之內，跟他跑了中壢分局、北勢派出所兩個地方」、
          「是我們喝完酒當天天亮以後去報案，並且製作筆錄
          」等語（見本院卷二第88-89 頁），則丙○○是喝酒
          當日早上與被告一起到中壢分局、北勢派出所（平鎮
          交通分隊）報案並製作筆錄，而查丙○○係於93年3
          月14日至北勢派出所（即平鎮交通分隊）製作筆錄，
          有警詢筆錄在卷可稽，是丙○○、丁○○與被告喝酒
          之日期應是93年3 月13日晚間至3 月14日凌晨。再縱
          依證人林學霆證述丙○○與被告於報案後隔天始製作
          筆錄，及依被告供述93年3 月13日找丙○○去報案，
          則丙○○與被告喝酒之日期亦是93年3 月12日晚間至
          3 月13日凌晨，均非發生車禍之93年3 月12日凌晨。
      2.就93年3 月12日凌晨被告有無自常青廣告社搭乘癸○○
        駕駛之計程車回中壢市○○路住處一節：
        被告供述及證人證述：
          (1)被告供述：93年3 月12日凌晨約4 點多搭車離開長
            青廣告社，搭車時小貨車就停在店門口，坐上賴德
            銘的車時，店鐵門還半開著，裡面有丁○○在那裡
            ；回到家是打電話請戊○○下來開門；是下車才打
            電話，不是在車上打的，我一下車就打電話，賴德
            銘剛要走，等了一下沒有來開門，我有踢門；打電
            話到車行沒有聯絡到癸○○，是癸○○回車行上班
            打電話跟我聯絡，後來人到廣告社來找我，有與賴
            德銘一起到平鎮交通分隊，要找林警官，可是他說
            案子已經移送云云（見本院93年度壢交簡字第1744
            號卷第67頁、本院卷一第182 -183頁本院95 年2月
            8 日審理筆錄）。
          (2)證人丁○○於本院簡易庭訊問時證述：當天我們一
            起喝酒，被告叫計程車回家，他叫計程車時，我人
            在現場，他回家後我把門關起來睡覺，我有看到他
            上計程車（見本院93年度壢交簡字第1744號卷第32
            頁）。嗣於本院稱：辛○○用店內電話叫車，劉江
            星離開時我還沒有上床；（依癸○○證述鐵門半開
            ，問為什麼不關門？）我記得那個門沒有關緊，我
            頭暈暈的一躺就睡；天亮後不知道幾點才離開；要
            回去時，店門還有1 尺多高的縫隙。（問：有無看
            到車子來載辛○○？）有聽到車門關的聲音；劉江
            星沒有叫我關門云云（見本院卷第191-19 2頁，95
            年2 月8 日審理筆錄）。
          (3)證人癸○○證述：93年3 月12日大概凌晨3 、4 點
            ，有在中壢市○○路長青廣告社載被告到龍岡路3
            段；在長青廣告社沒有印象有看到一輛GI─7739的
            小貨車在那邊，離開廣告社時廣告社裡面有燈火，
            鐵門是半開，沒有注意裡面有沒有人（又稱那天我
            也沒有看到人，因為這是比較特別的情形，所以我
            記得，之前鐵門不是整個拉下來，就是裡面還有人
            ）；不記得在載辛○○返家過程中，辛○○有無打
            電話，但是他沒有睡著，還跟我聊天；載辛○○到
            龍岡路後，他有敲門，敲一敲就踢門，我看到鐵門
            的縫有燈光，我就走了。停到他家門口時他有打電
            話，是他老婆接的，就下車去敲門，我覺得不久，
            可能是他不耐久候，才踢門雲云云（見本院卷第17
            1-181 頁，95年2 月8 日審理筆錄）。
          (4)證人戊○○之證述：辛○○當天凌晨4 點半左右坐
            計程車，我開門的時候計程車還沒有走，那個司機
            應該看過有印象；早上到店裡去開門時，店內沒有
            人，沒有看到丁○○睡在裡面，如果有的話可能他
            回家了，那天去開店門時門是關著的，我直接用遙
            控器開云云（見本院卷一第219-220 、227-229 頁
            95年3月8 日審理筆錄）。
        上開被告供述及證人證述經互核均無可採：
          (1)就證人丁○○劉在長青廣告社有無看見被告搭乘計
            程車及被告離開廣告社時有無關門一節，丁○○先
            稱有看到，嗣則稱有聽到車關門的聲音，前後供述
            不一；且按一般常情，要睡覺或出門時必會留意門
            扇是否關妥，不會門戶洞開，若果丁○○於93年3
            月12日凌晨留宿長青廣告社，然卻未關門即睡覺，
            辛○○亦未囑咐丁○○關門，天亮後丁○○亦任被
            告店門留有1 尺多之縫隙未關即逕自離開，均與常
            情有違。再證人戊○○證述天亮後到廣告社開門時
            門關著，是用遙控器開門的，當時店內沒有人（見
            本院卷第228 頁，95年3 月8 日審理筆錄），可見
            戊○○到廣告社開門時並無證人丁○○、癸○○所
            述店門未關閉之異狀，是上述被告及證人丁○○、
            癸○○證述有違常情且互核不符，已難採為真實。
          (2)再就被告回到住處打電話給戊○○一節，癸○○先
            稱不記得在載被告返家過程中被告有無打電話，惟
            嗣後又稱停到被告家門口時被告有打電話，下車就
            敲門云云，前後已有不符，亦與被告供述下車才打
            電話有異。又被告稱於下車才打電話給戊○○要傅
            碧英開門時，癸○○剛要走，則被告既已下車，賴
            德銘已要離開，如何知悉被告有撥打電話？縱賴德
            銘有看見被告拿出電話撥打，然被告已下車，賴德
            銘在車內要駕車離開，又如何知悉接電話者是被告
            之妻？且依被告所述，打完電話後，有等一下子傅
            碧英沒有來開門，才踢門，然癸○○於被告打電話
            時即要離開，如何看見被告因等不耐煩而踢門？再
            被告打電話時癸○○已要離開且在車內，戊○○尚
            未開門，怎會知悉是何人開車？況依癸○○證述見
            門內有燈光即離開，是不論依被告所述或癸○○證
            述，於戊○○開門前癸○○已離開，戊○○亦不可
            能見到計程車。按人的記憶會隨著時間經過而遺忘
            ，本件車禍發生至本院簡易庭調查及本院審理時，
            已經過1 至2 年時間，一般人就日常生活之細節不
            復記憶是屬常情，證人癸○○從事計程車業應載客
            無數，其就搭載被告時廣告社門前有無停放被告之
            小貨車沒有印象，然就93年3 月12日搭載被告時就
            被告是否喝酒、店門是否關閉、有無燈光，及被告
            有無打電話、進門等載客常情之細節仍強力記憶，
            實有違常情，再證人癸○○、戊○○所述復有上開
            不合理之處，證人癸○○、戊○○證述關於癸○○
            載送被告返家一節均難信為真實。
          (3)又查證人癸○○於93年3 月12日凌晨有無搭載被告
            並無法確定，是在搭載被告之隔天晚上，依被告要
            求與被告一起到平鎮交通分隊作證，因承辦之警員
            稱案件已經移送出去，而未製作筆錄，故特別記得
            該日有搭載被告，並非記得3 月12日之日期，去刑
            事組做筆錄時，警員問3 月12日有無載過辛○○，
            因認警察一定是有事才會問那一天，才回答有；在
            老闆告知辛○○要求作證前的3 、5 天內，應該是
            沒有載過辛○○等情，已據證人癸○○證述在卷（
            見本院卷0000-000 頁95年2 月8 日審理筆錄），
            故癸○○並非記得於93年3 月12日凌晨搭載被告，
            其搭載被告之日期是與被告到平鎮交通分隊作證之
            前一天。查本案被告辛○○及丙○○均於93年3 月
            14日始到平鎮交通分隊製作筆錄，甲○○○○顯不
            能於93年3 月14日前即將案件移送，且依證人林學
            霆於本院證述：93年3 月14日在偵訊被告要被告提
            出證人，但被告沒辦法提出計程車司機的名字、用
            什麼電話叫計程車的時間、號碼及計程車司機在那
            裡載他的，只是含糊的說司機從店裡載他回龍岡路
            的住家，且被告無法提供完整的車號，自己又沒有
            辦法把司機帶過來（見本院卷一第66-67 頁）；在
            製作完辛○○93年3 月14日筆錄後，辛○○有再來
            找過我，案件已經移送出去，應該是已經一段時間
            後，中間時間應該不是做完筆錄後的兩天，因為做
            完筆錄後還沒有移送，還在等被告找證人來製作筆
            錄，但他沒有找人來，其中應該有一、兩個星期的
            時間（見本院卷二第42-46 頁審理筆錄）等情，足
            見被告於93年3 月12日之翌日即93年3 月13日並無
            偕同證人癸○○一起到平鎮交通分隊找承辦之林學
            霆警員之事實。綜上情形，癸○○所稱搭載被告之
            日期顯非93年3 月12日。被告雖稱做完筆錄後隔2
            天找到司機就去找甲○○○○，甲○○○○說案子
            已移送出去云云，然證人癸○○於本院證述在老闆
            告知辛○○要求作證前的3 、5 天內，應該是沒有
            載過辛○○（見本院卷第180 頁，95年2 月8 日審
            理筆錄），是縱被告於94年3 月14日後隔兩天即偕
            同癸○○至平鎮交通分隊找警員林學霆，惟癸○○
            於被告要求作證前的3 、5 天內，亦未載過被告，
            是93年3 月12日凌晨並未搭載被告辛○○亦足堪認
            定。
      3.綜上述，證人丙○○、丁○○、癸○○均不能證明被告
        於93年3 月12日凌晨有因喝酒而未駕車之事實，均無從
        為被告有利之證明。
    (四)被告辯稱小貨車失竊，由己○○於桃園縣中壢市○○○路
      士校附近找到車輛云云，委無可採：
      1.就發現小貨車遺失一節，被告於本院簡易庭調查時供述
        於93年3 月12日中午自己發現車子遺失（見簡字卷第30
        頁），惟於本院改稱係其妻到店裡沒看到車子才發現車
        子遺失（見本院卷一第232 頁），先後供述不一。且查
        被告於93年3 月12日上午8 時28分30秒許，即已自其住
        處到達長青廣告社，有被告使用之臺灣大哥大門號0000
        000000雙向通聯紀錄顯示之基地台位址在卷可稽（見93
        偵10704 號卷第13頁），被告供稱於中午始發現車子遺
        失顯有可疑，又若於早上8 時28分到長青廣告社即發現
        車輛遺失，卻遲至中午始報案，再於車輛找到後，逕行
        開回長青廣告社，亦未通知警方車輛找到銷案，均有違
        常情。
      2.再依被告供述：當日中午及下午2 次去報警，第1 次我
        太太去，我沒去；第2 次我找車主一起去，第1 次去是
        中午，第2 次約下午2 點左右（見本院簡字卷第30頁）
        ；我太太第1 次93年3 月12日報案，當時因為還沒找到
        車子及車主，隔天13日下午我親自去報警，當日值班警
        員是證人歐陽勇，我是帶車主去，才見到歐陽勇等語（
        見原審卷第31、33頁），再參被告向壬○○○○報案時
        攜帶寫有「(1)大樓監視(2)地址(3)車禍、委託(4)受傷、住
        院(5)肇事地點(6)要求和解、賠償、照像、拖吊車F5－
        029 、紅福特W3- 8543」之信封，經壬○○○○寫上「
        林春森、中壢所；3 、12、下午14時」、簽有「值班歐
        陽勇」簽名之信封（見本院簡字卷第39頁），及證人歐
        陽勇於本院證述：「從3 月12日的勤務表來看，下午14
        點剛好是林春森的班，他剛好是值14點到16點的班，信
        封上寫『林春森3 月12日14點』的確是我寫的，我現在
        配合班表跟我的作業習慣，我會留下這樣的字樣，有可
        能是3 月12日下午辛○○他們這班人，就已經有跟林春
        森接觸或對談到，但他們是在3 月13日我執勤時到勤務
        台來找我，我就告訴他3 月12日下午14點的值班是林春
        森中壢所，並簽上值班我的署名歐陽勇。」等證詞（見
        本院卷二第81頁），被告向歐陽勇報案之時間為93年3
        月12日下午2 時許可堪認定。惟查被告所稱第1 次於93
        年3 月12日報案，並無失竊報案紀錄，又被告自承於93
        年3 月13日向壬○○○○報案，係因該日早上拖吊車司
        機等人在被告之長青廣告社前找到被告肇事車輛，要求
        賠償，被告報案有人勒索，而非報失竊（見本院卷二第
        47 頁） ，被告辯稱車輛遺失難予採取。
      3.就被告抗辯尋獲車輛拖吊回長青廣告社一節：
        被告供述及證人證述：
          (1)被告供述：小貨車係其兄庚○○僱用之員工己○○
            於93年3 月12日當日下午4 時許，在桃園縣中壢市
            ○○○路士校附近溜狗時找到車輛，經庚○○通知
            後於當日下午5 、6 點前委託綽號「小胖」者拖吊
            回長青廣告社云云（見本院卷一第184-187 頁）。
          (2)證人戊○○於本院證述：當天早上約9 點到廣告社
            ，被告因喝酒到凌晨酒醉沒辦法起床，大概快下午
            才到廣告社；於傍晚5 、6 點就看到車子在門口，
            不知是誰把車子開回來，當時看到辛○○在門口查
            看車況，且辛○○有告知車鎖被破壞之情形云云（
            見本院卷第223-225） 。
        查依被告使用之0000000000號行動電話通聯紀錄基地
          台位置顯示，被告於93年3 月12日上午8 時28分30秒
          許至下午4 時02分08秒止，其位置均在中壢市○○路
          ○ 段附近，於下午4 時17分26秒至晚上11時30分10秒
          止，其位置則分別在中壢市○○○路4 段、龍東路、
          環中東路、桃園市○○路、中正路等地區，有被告使
          用之上開門號雙向通聯資料在卷可稽（見93偵14704
          卷第13頁）。則由上開通聯紀錄之基地台位置顯示，
          93年3 月12日上午8 時28分30秒時至下午4 時02分08
          秒止，被告應係在長青廣告社；於當日至下午4 時17
          分26秒至晚上11時30分10秒止，被告位置分別在中壢
          市○○○路○ 段、中壢市○○路、環中東路、桃園市
          ○○路、中正路等地區，均未回到長青廣告社或龍岡
          路住處。則被告於93年3 月12日下午4 時17分26秒離
          開廣告社後直至晚上11時30分10秒止，既均未回到長
          青廣告社或龍岡路住處，顯見被告並無於下午5 、6
          點將小貨車拖吊回長青廣告社之事實。證人戊○○上
          開證述車子開回來被告在門口檢視車況，並告知車鎖
          被破壞云云顯有不實。被告於本院最後審理期日雖不
          否認於93年3 月12日下午4 時17分許離開長青廣告社
          後至該日晚間11時30分許均未回到長青廣告社之事實
          ，並辯稱小貨車係委託綽號「小胖」之人拖吊回廣告
          社云云，然查被告係因庚○○通知找到車子，始到中
          壢市○○○路士校附近認領車子，卻僅委託第3 人拖
          吊而未隨車回廣告社，與常情有違；又若由「小胖」
          自行將小貨車拖吊回廣告社，被告之妻戊○○竟不知
          車輛如何回到廣告社？被告辯稱委託「小胖」將小貨
          車拖吊回長青廣告社，顯難置信。
        證人己○○雖於本院證述：當天下午帶狗去溜狗時，
          在中壢市○○路跟中山東路士校附近發現被告之小貨
          車云云（見本院卷一第184-187 頁），然查，己○○
          既是庚○○僱用之員工，然竟於上班工作時間帶狗到
          處溜狗，顯非常情，再己○○證述，於找到車子隔天
          還有陪被告到中壢報案（見本院卷一第185 頁），然
          被告辛○○供述，並沒有跟己○○一起去報案之情，
          己○○之證詞與事實不符，難予採信。
        再被告辯稱車輛尋回後發現遭破壞之情形，於本院簡
          易庭訊問時稱車門鎖、引擎鎖均遭破壞（見本院93年
          度壢交簡字第1744號第32頁），然於本院稱門未遭破
          壞，是引擎鎖被破壞，前後不一。再被告之小貨車經
          警員林學霆檢查車門鎖及引擎鎖都很完整，啟動電門
          的鑰匙孔亦是完整的，並未發現有被破壞的痕跡，警
          詢筆錄沒有記載是因為被告找了很多的證據要圓謊，
          詢問被告都沒有辦法自圓其說，加上檢視的結果沒有
          任何破壞的痕跡，故未將被告這段答辯記載於筆錄等
          情，亦據證人即警員林學霆證述在卷。被告辯稱車輛
          遭破壞亦無足可採。
      綜上各情，被告辯稱小貨車失竊，於93年3 月12日下午
        4 時許經己○○尋獲，拖吊回長青廣告社，及證人己○○證述於93年3 月12日下午3 、4 時許在桃園縣中壢市
        ○○○路士校附近找到車輛，由庚○○通知被告領回（
        見本院卷第184-187 頁，本院95年2 月8 日審理筆錄）
        ，證人戊○○證述車輛失竊、經己○○尋獲，於93 年3
        月12日下午5 、6 時許開回長青廣告社（見本院卷第
        221-226 頁，95年3 月8 日審理筆錄）等證詞，均難採
        信。
     (五)被告為本件車禍肇事者：
       1.查93年3 月12日凌晨在桃園縣平鎮市○○路○ 段191
         號前與乙○○駕駛之小貨車發生車禍肇事之車輛確係
         被告所有使用之GI─7739號自用小貨車，已如前述。
         而被告所有上開小貨車並未借予他人使用，鑰匙也只
         有被告才有，亦據被告供述在卷（見93年度偵字第
         14704 號卷第18頁、本院93年度壢交簡字第29頁），
         是93年3 月12日凌晨並無他人使用被告所有之上開小
         貨車。而被告所辯因喝酒搭乘計程車回家，未駕車返
         家、車輛失竊等辯詞，均與事實不符，亦查如前述。
       2.再依證人癸○○上開證述，本件肇事地點離長青廣告
         社約3 、4 公里，凌晨駕駛時間約3 、4 分鐘；從長
         青廣告社到龍岡路被告的住家約7 、8 分鐘可到達，
         被告亦自承93年3 月12日凌晨自長青廣告社回家，距
         離很近，車程只有5 、6 分鐘而已，是如被告自長青
         廣告社出發至龍岡路住家，以7 分鐘計算，則依通聯
         資料顯示被告於93年3 月12日凌晨4 時33分24秒到達
         住家附近，往回計算路程7 分鐘，被告應係於凌晨4
         時26分許自長青廣告社出發。再依上述推算本件車禍
         肇事時間為凌晨4 時許至4 時29分許，如以最保守之
         4 時29分認定，從廣告社到肇事地點約3 、4 分鐘計
         ，肇事之小貨車應是4 時25-26 分許被駕駛離開廣告
         社，而斯時亦正是上述被告離開廣告社之時間，被告
         之車輛顯不可能於被告離開廣告社之同時被竊，被告
         與其小貨車同時離開廣告社，足見是被告自行駕駛小
         貨車返家，而在肇事地點肇事後，被告逃逸返家，被
         告即為駕車肇事之人足堪認定。
   四、綜上所述，本件被告於93年3 月12日凌晨駕車於肇事地
       點肇事致被害人乙○○受傷後，不顧傷者危險，立即逃
       逸之事證明確，其犯行洵堪認定，應依法論科。
貳、論罪科刑：
  一、被告辛○○駕駛車輛肇事致人受傷而逃逸，核被告所為，
      係犯刑法第185 條之4 之肇事逃逸罪。
  二、司法是人民期待正義的最後希望，司法正義應不容破壞，
      而司法正義之維護需全民共同維護，社會大眾不應一面要
      求司法維護社會正義之同時，卻一面以妨害司法公正之行
      為破壞正義。本件被告駕車肇事，本屬過失行為，然不顧
      傷者安危駕車逃逸，經被害人查尋知悉肇事者為被告之車
      輛後，被告不僅不知悔過，竟謊稱車輛失竊，並企圖製造
      不在場證明及無駕車行為之虛偽事實，被告行為甚屬不該
      。爰審酌被告駕車肇事致人受傷，竟不顧被害人之傷勢而
      逃逸，犯罪後否認犯行，不思悔過，又為掩飾犯行謊報車
      輛失竊，利用證人之模糊記憶企圖混淆事實，妨害司法公
      正，浪費司法資源，並參酌被告之智識，所生危害及犯後
      態度惡劣等一切情狀，判處如主文所示之刑，以資懲儆並
      維司法威信。
  三、據上論斷，應依刑事訴訟法第452 條、第299 條第1 項前
      段，刑法第185 條之4 ，判決如主文。
本案經檢察官邱曉華到庭執行職務
中    華    民    國    95    年    8     月    2     日
                  交通法庭審判長法  官  林孟宜
                                法  官  錢建榮
                                法  官  蔡寶樺
以上正本證明與原本無異。
如不服本判決，應於判決送達後10日內向本院提出上訴狀（應附
繕本），上訴於臺灣高等法院。
                                書記官  王泰元
中    華    民    國    95    年    8     月    4     日
附錄本案法條：
中華民國刑法第185條之4
（肇事遺棄罪）
駕駛動力交通工具肇事，致人死傷而逃逸者，處6 月以上5 年以
下有期徒刑。


司法院資訊處製作；財團法人民間司法改革基金會備份。
